---
title: "2051498-储岱泽-方差分析"
output: html_notebook
---

首先导入数据
```{r}
# 指定数据文件路径
file_path <- "ANOVA_data_music.csv"
# 加载CSV文件
data <- read.csv(file_path)
# 查看数据框的结构
str(data)
# 查看数据的前几行
head(data)

```
分别提取出control_group，treatment_group_1以及treatment_group_2这三个组。
```{r}
control_group<-subset(data,data$condition=='no_music')
treatment_group_1<-subset(data,data$condition=='music_no_choice')
treatment_group_2<-subset(data,data$condition=='music_choice')

```
```{r}
# 将数据整合成一个列表
data_list <- list(control_group$productivity, treatment_group_1$productivity, treatment_group_2$productivity)

# 画箱线图
boxplot(data_list, names=c('no_music', 'music_no_choice', 'music_choice'))
```
```{r}
# 使用stats输出最小值、下四分位数、中位数、上四分位数、最大值以及离群点
result <- boxplot(data_list, plot=FALSE)
result$stats  # 输出最小值、下四分位数、中位数、上四分位数、最大值
result$out    # 输出离群点
```
```{r}
# 进行方差分析
anova_result <- aov(productivity ~ condition, data = data)
summary(anova_result)
```
根据方差分析的结果，我们可以看到自变量“condition”对因变量的影响是显著的。具体来说，F值为9.291，对应的p值为0.000159，远小于一般的显著性水平（比如0.05）。这表示我们有足够的证据拒绝原假设，即不同条件下的平均值没有显著差异的假设。因此，我们可以得出结论，不同的条件对因变量有显著影响。

# 两两来看
使用t检验来看no_music和music_no_choice是否有明显差异。
```{r}
# 执行独立样本t检验
result <- t.test(control_group$productivity, treatment_group_1$productivity)
# 输出结果
print(result)
```
- t值为-0.36286，表示两组之间的工作效率差异相对较小。
- df（自由度）为94.389，用于计算p值和置信区间。
- p值为0.7175，大于通常的显著性水平（例如0.05），这意味着在统计学上没有足够的证据拒绝原假设。原假设可以理解为两组之间的工作效率没有显著差异。
- 置信区间为(-17.12278, 11.83114)，表示我们对于两组均值之间的真实差异有95%的置信度落在这个区间内。
- 样本估计值显示控制组的平均工作效率为174.4983，处理组1的平均工作效率为177.1442。
总结来说，根据这次t检验的结果，在统计学上得出结论，即"no_music"组和"music_no_choice"组的工作效率之间没有显著差异。

使用t检验来看no_music和music_choice是否有明显差异。
```{r}
# 执行独立样本t检验
result <- t.test(control_group$productivity, treatment_group_2$productivity)
# 输出结果
print(result)
```

```{r}
# 执行独立样本t检验
result <- t.test(treatment_group_1$productivity, treatment_group_2$productivity)
# 输出结果
print(result)
```

Add a new chunk by clicking the *Insert Chunk* button on the toolbar or by pressing *Cmd+Option+I*.

When you save the notebook, an HTML file containing the code and output will be saved alongside it (click the *Preview* button or press *Cmd+Shift+K* to preview the HTML file). 

The preview shows you a rendered HTML copy of the contents of the editor. Consequently, unlike *Knit*, *Preview* does not run any R code chunks. Instead, the output of the chunk when it was last run in the editor is displayed.

